臺灣橋頭地方法院刑事裁定　
111年度聲字第1402號
聲明異議人  郭俊遠
即受 刑 人          

上列聲明異議人即受刑人因公共危險案件，不服臺灣橋頭地方檢
察署檢察官之執行指揮處分（111年度執字第4140號），聲明異
議，本院裁定如下：
    主  文
聲明異議駁回。
    理  由
一、聲明異議意旨略以：聲明異議人即受刑人郭俊遠（下稱受刑
    人）因犯不能安全駕駛動力交通工具罪，經臺灣橋頭地方檢
    察署（下稱橋頭地檢署）檢察官以111年度執字第4140號執
    行命令（兼傳票，下稱執行命令）指揮入監執行，然受刑人
    本次酒駕係於民國111年5、6月疫情嚴重期間，因誤信飲用
    高梁酒可抗菌，於睡前飲用高梁酒後，隔日中午外出購買便
    當給85歲之父親用餐時，為警攔查測得酒測值每公升0.36毫
    克，受刑人雖罪有應得，但請考量受刑人罹患慢性阻塞性肺
    病、肺氣腫、頑固性高血壓，需規律門診調整藥物追蹤治療
    ，有高雄市立大同醫院診斷證明書可證，而受刑人之父親高
    齡85歲，亟需受刑人照顧，前揭執行命令不准易科罰金及易
    服社會勞動，須入監執行，應有未當，爰依法聲明異議，請
    准撤銷前揭執行命令並准予易科罰金等語。
二、受刑人以檢察官執行之指揮為不當者，得向諭知該裁判之法
    院聲明異議，刑事訴訟法第484條定有明文，此所謂「檢察
    官執行之指揮不當」，係指檢察官有積極執行指揮之違法及
    其執行方法有不當等情形而言，至是否屬檢察官執行之指揮
    而得為聲明異議之標的，應從檢察官所為之實質內容觀察。
    又同法第469條第1項應傳喚受刑人到案執行之規定，固屬刑
    罰執行前之先行程序。惟檢察官就得易科罰金或得易服社會
    勞動之有期徒刑或拘役執行之案件，若於傳喚受刑人之傳票
    上註明該受刑人不得易科罰金或不得易服社會勞動之旨，應
    認檢察官實質上已為否定該受刑人得受易刑處分利益之指揮
    命令，該部分記載自得為聲明異議之標的，不受檢察官尚未
    製作執行指揮書之影響，合先敘明。
三、犯最重本刑為5年以下有期徒刑以下之刑之罪，而受6月以下
    有期徒刑或拘役之宣告者，依刑法第41條第1項規定，固得
    易科罰金。但易科罰金，難收矯正之效或難以維持法秩序者
    ，不在此限。又依前項規定得易科罰金而未聲請易科罰金者
    ，以及受6月以下有期徒刑或拘役之宣告，而不符前項易科
    罰金之規定者，依同條第2、3項規定，固均得易服社會勞動
    ，然因身心健康關係執行顯有困難者，或易服社會勞動，難
    收矯正之效或難以維持法秩序者，不適用之，同條第4項亦
    有明定。上開易刑處分之否准，係法律賦予檢察官指揮執行
    時之裁量權限，執行檢察官自得考量受刑人之實際情況，是
    否有難收矯正之效或難以維持法秩序，以作為其裁量是否准
    予易科罰金或易服社會勞動之憑據，非謂一經判決宣告易科
    罰金之折算標準，執行檢察官即應為易科罰金或易服社會勞
    動之易刑處分。再所謂「難收矯正之效」及「難以維持法秩
    序」，乃立法者賦與執行檢察官得依具體個案，考量犯罪特
    性、情節及受刑人個人特殊事由，審酌應否准予易刑處分之
    裁量權，檢察官就此項裁量權之行使，僅於發生裁量瑕疵之
    情況，法院始有介入審查之必要，倘檢察官之執行指揮，其
    程序上已給予受刑人就其個人特殊事由陳述意見之機會（包
    括在檢察官未傳喚受刑人，或已傳喚受刑人但受刑人尚未到
    案前，受刑人先行提出易科罰金聲請等情形），實體上並已
    就包含受刑人所陳述關於其個人特殊事由在內之刑法第41條
    第1項但書或第4項所指情形予以衡酌考量，則難認其裁量權
    之行使有何違法或不當可言。易言之，執行檢察官就受刑人
    是否確因易科罰金或易服社會勞動，而有難收矯正之效，或
    難以維持法秩序之情事，有裁量判斷之權限，法院僅得審查
    檢察官裁量時其判斷之程序有無違背法令、事實認定有無錯
    誤、其審認之事實與刑法第41條第1項但書、第4項之裁量要
    件有無合理關連、有無逾越或超過法律規定之範圍等問題，
    原則上不宜自行代替檢察官判斷受刑人有無上開情事。倘執
    行檢察官經綜合評價、衡酌後，仍認受刑人有上開不適宜為
    易刑處分之情形，而為否准受刑人易科罰金或易服社會勞動
    之執行命令，則屬執行檢察官裁量權之合法行使範圍，自不
    得任意指為違法或不當。經查：
  ㈠受刑人因犯不能安全駕駛動力交通工具罪，由本院以111年度
    交簡字第1614號判決處有期徒刑5月，併科罰金新臺幣（下
    同）1萬元，有期徒刑如易科罰金，罰金如易服勞役，均以1
    千元折算1日確定在案（下稱本案），經移送橋頭地檢署執
    行後，檢察官審查不准易科罰金及易服社會勞動，於111年1
    0月21日核發執行命令，傳喚其應於同年11月17日14時至該
    署報到入監執行，被告於同年10月25日收受執行命令後，乃
    陳報前揭高雄市立大同醫院診斷證明書，請求審酌其身體狀
    況，准予易科罰金，經檢察官審核後，以111年11月24日橋
    檢和嵐111執4140字第1119051573號函復受刑人予以否准，
    並再次核發執行命令，傳喚其應於同年12月15日14時至該署
    報到，並註明：「本件酒駕4犯，經審核入監執行。不准易
    科罰金、社會勞動。」等情，業經本院調卷核閱無訛，且有
    橋頭地檢署執行傳票、送達證書、高雄市立大同醫院診斷證
    明書、橋頭地檢署111年11月24日橋檢和嵐111執4140字第11
    19051573號函在卷可稽，足見檢察官於作成指揮決定前，雖
    未通知受刑人執行指揮之方法及內容並聽取受刑人關於如何
    執行之意見，然首次傳喚日期與受刑人應到案日期相距超過
    3週，受刑人於接獲執行傳票後，已於應到案日期前陳報其
    診斷證明書及陳述意見，實質上已充分給予受刑人陳述意見
    途徑暨表示其個人特殊事由之機會，檢察官否准受刑人易科
    罰金及易服社會勞動所踐行之程序，並無明顯瑕疵，堪認適
    法。
  ㈡受刑人前於99年間因公共危險案件，經臺灣臺南地方檢察署(
    下稱臺南地檢署)檢察官為緩起訴處分；復於100年間之緩起
    訴處分期間內，再犯公共危險案件，經臺南地檢署檢察官聲
    請簡易判決處刑，以及撤銷第1次酒駕之緩起訴處分確定後
    ，改以聲請簡易判決處刑，前揭第1、2次公共危險案件，分
    別經臺灣臺南地方法院以100年度交簡字第1450號、第530號
    判決，各判處罰金6萬元、有期徒刑3月確定，先後於100年1
    0月19日罰金分期繳清、於100年7月25日有期徒刑易科罰金
    執行完畢；再於111間因公共危險案件，經本院以111年度交
    簡字第388號判決判處有期徒刑4月，併科罰金1萬元，於111
    年3月30日判決確定（於本次酒駕犯案後，已於111年9月13
    日易科罰金執行完畢)等情，有臺灣高等法院被告前案紀錄
    表在卷為憑，並經本院調卷核閱無訛。檢察官依橋頭地檢署
    審核酒駕案件得否易科罰金及易服社會勞動標準第1條第1款
    規定，審諸受刑人本次酒駕已是歷年4犯，第2案於100年間
    以易科罰金執行完畢，第3案於111年1月間所犯，相隔不到
    半年，即於111年6月2日再犯本次酒駕犯行，酒測值達每公
    升0.36毫克，足認易科罰金、易服社會勞動均難收矯正之效
    ，且依受刑人之犯案次數、案發時之酒測值，足認其漠視法
    律規定，罔顧往來公眾之人身財產安全，若易科罰金、易服
    社會勞動顯難維持法秩序；又刑法第41條第1項已將「因身
    體、教育、職業、家庭之關係或其他正當事由，執行顯有困
    難者」之規定刪除，而係以「但易科罰金，難收矯正之效或
    難以維持法秩序者，不在此限。」，作為易科罰金之限制，
    是受刑人檢附診斷證明書所載其身體因素，並非審核是否准
    予易科罰金之事由，其於入監執行時，監所自會評估其健康
    狀況是否得以入監執行等節。因認本件應不准受刑人易科罰
    金、易服社會勞動（見橋頭地檢署易科罰金案件初核表、11
    1年11月24日橋檢和嵐111執4140字第1119051573號函）。是
    以，檢察官認受刑人有刑法第41條第1項但書及同條第4項後
    段所定情形，予以否准易科罰金及易服社會勞動之聲請，所
    為審酌事項核與卷證相符，裁量亦無欠缺合理關連、超越法
    律授權範圍等濫用瑕疵，自不得遽謂指揮執行係違法或不當
    。至聲明異議意旨所指受刑人身體、家庭因素等節，與檢察
    官指揮執行有無違法或不當之判斷，要屬二事，尚難徒憑受
    刑人個人身體因素、家庭狀況，即謂應予准許易科罰金及易
    服社會勞動。從而，本件聲明異議為無理由，應予駁回。
四、依刑事訴訟法第486條，裁定如主文。
中　　華　　民　　國　　111 　年　　12　　月　　13　　日
　　              刑事第四庭    法　官  馮君傑
以上正本證明與原本無異。
如不服本裁定，應於收受送達後5 日內向本院提出抗告狀。
中　　華　　民　　國　　111 　年　　12　　月　　13　　日
　　　　　　　　　　　　　　　　書記官　陳又甄